【裁判字號】    98,審易,1426
【裁判日期】    980924
【裁判案由】    詐欺
【裁判全文】
臺灣士林地方法院刑事判決            98年度審易字第1426號
公  訴  人  臺灣士林地方法院檢察署檢察官
被      告  甲○○
上列被告因詐欺案件，經檢察官提起公訴（98年度偵緝字第735
號），被告於準備程序中就被訴事實為有罪之陳述，本院合議庭
裁定由受命法官獨任改依簡式審判程序審理，並判決如下：
    主  文
甲○○共同意圖為自己不法之所有，以詐術使人將本人之物交付
，處有期徒刑捌月，減為有期徒刑肆月，如易科罰金以銀元參佰
元即新臺幣玖佰元折算壹日。
    事  實
一、本件犯罪事實及證據，除引用檢察官起訴書之記載（如附件
    起訴書）外，另更正並補充：(一)起訴書犯罪事實欄一第1 行
    至第2 行所載「天思諾企業有限公司（下稱天思諾公司）」
    等文字，應更正為「天諾思企業有限公司（下稱天諾思公司
    ）」；犯罪事實欄一第5 行、第13行、證據清單及待證事實
    欄編號1 中所載「天思諾公司」等文字，均應更正為「天諾
    思公司」；(二)又上開犯罪事實，業據被告甲○○於本院準備
    程序期日及審理中自白不諱，核與起訴書所載之證據相符，
    足認被告上開任意性自白核與事實相符，本件事證明確，被
    告犯行洵堪認定，應依論科。
二、核被告甲○○所為，係犯刑法第339 條第1 項之詐欺取財罪
    。被告與邱信雄（另案通緝）就上開犯行有犯意聯絡及行為
    分擔，為共同正犯。又查被告行為後，刑法於民國94年2 月
    2 日修正公布，95年7 月1 日施行，並修正第2 條（新舊法
    之比較適用）、第28條（共同正犯）、第33條第5 款（罰金
    刑）等規定。其中刑法第2 條係規範行為後法律變更所生新
    舊法律比較適用之準據法，是刑法第2 條本身雖經修正，但
    該條文既屬適用法律之準據法，本身尚無比較新舊法之問題
    ，應逕適用裁判時即修正後刑法第2 條規定以決定適用之刑
    罰法律，先予敘明。
  (一)行為後法律有變更者，適用行為時之法律。但行為後之法律
    有利於行為人者，適用最有利於行為人之法律，修正後刑法
    第2 條第1 項定有明文。又比較時應就罪刑有關之共犯、未
    遂犯、想像競合犯、牽連犯、連續犯、結合犯，以及累犯加
    重、自首減輕暨其他法定加減（如身分加減）與加減例等一
    切規定，綜其全部罪刑之結果而為比較。再從刑附屬於主刑
    ，除法律有特別規定者外，依主刑所適用之法律（最高法院
    95年第8 次刑事庭會議決議參照）。
  (二)修正後刑法第28條關於成立共同正犯之標準，將原來共同正
    犯之共同「實施」犯罪，改為共同「實行」犯罪，剔除完全
    未參與犯罪相關行為「實行」的「陰謀共同正犯」及「預備
    共同正犯」，是修正後共同正犯之可罰性要件範圍雖已減縮
    ，惟對本件被告甲○○與邱信雄而言，均已參與實行行為，
    修正前後之規定，無何有利或不利之情形。依修正後刑法第
    2 條第1 項前段規定，應適用修正前刑法第28條之規定。
  (三)罰金刑部分，刑法分則編各罪所定罰金刑之貨幣單位原為銀
    元，修正前刑法第33條第5 款規定：「罰金：1 元（銀元）
    以上。」，而依98年4 月29日廢止前之罰金罰鍰提高標準條
    例規定，就72年6 月26日前修正之刑法部分條文罰金數額提
    高2 至10倍，其後修正者則不提高倍數，並依現行法規所定
    貨幣單位折算新臺幣條例規定，以銀元1 元折算新臺幣3 元
    ；修正後刑法第33條第5 款規定：「罰金：新臺幣1,000 元
    以上，以百元計算之。」，刑法第33條第5 款所定罰金貨幣
    單位經修正為新臺幣後，刑法分則各罪所定罰金刑之貨幣單
    位亦應配合修正為新臺幣，為使刑法分則編各罪所定罰金之
    最高數額與刑法修正前趨於一致，乃增訂刑法施行法第1 條
    之1 ：「中華民國94年1 月7 日刑法修正施行後，刑法分則
    編所定罰金之貨幣單位為新臺幣。94年1 月7 日刑法修正時
    ，刑法分則編未修正之條文定有罰金者，自94年1 月7 日刑
    法修正施行後，就其所定數額提高為30倍。但72年6 月26日
    至94年1 月7 日新增或修正之條文，就其所定數額提高為3
    倍。」；從而，刑法分則編各罪所定罰金刑之最高數額，於
    上開規定修正後並無不同，惟修正後刑法第33條第5 款所定
    罰金刑最低數額，較之修正前提高，修正前刑法第33條第5
    款規定為有利於被告，依修正後刑法第2 條第1 項前段規定
    ，應適用修正前刑法第33條第5 款之規定。
  (四)再修正刑法係自95年7 月1 日起施行，在此之前，刑法分則
    編有關罰金刑之貨幣單位係銀元；且依刑法分則編應處罰金
    者，應適用98年4 月29日廢止前之罰金罰鍰提高標準條例第
    1 條之規定；亦即應按各該具體條文制定或修正之時間先後
    ，定其提高之倍數。惟被告行為後，刑法施行法增訂第1 條
    之1 ，於95年6 月14日經總統公布，並自同年7 月1 日起施
    行；該條規定：「中華民國94年1 月7 日刑法修正施行後，
    刑法分則編所定罰金之貨幣單位為新臺幣。94年1 月7 日刑
    法修正時，刑法分則編未修正之條文定有罰金者，自94年1
    月7 日刑法修正施行後，就其所定數額提高為30倍。但72年
    6 月26日至94年1 月7 日新增或修正之條文，就其所定數額
    提高為3 倍」。亦即自95年7 月1 日起，刑法分則編所定罰
    金之貨幣單位，由原來之銀元改為新臺幣；且94年1 月7 日
    刑法修正時，刑法分則編未修正之條文定有罰金者，自95年
    7 月1 日起，有關罰金之數額提高為30倍。刑法第339 條第
    1 項之罪自24年7 月1 日施行後即未再修正，依增訂刑法施
    行法第1 條之1 之規定，其罰金以新臺幣為單位，數額應提
    高30倍。此與增訂前之罰金以銀元為單位，且適用98年4 月
    29日廢止前之罰金罰鍰提高標準條例第1 條前段之結果應提
    高10倍，而新臺幣與銀元之比例為3 ：1 ，換算結果亦為30
    倍者，並無不同。亦即增訂刑法施行法第1 條之1 之意旨，
    僅在使刑法規範之罰金刑之貨幣單位，一律改為新臺幣，並
    使增訂前後有關罰金刑提高之倍數一致，對被告而言，並無
    有利、不利之比較適用之問題，且此增訂之規定應屬98年4
    月29日廢止前之罰金罰鍰提高標準條例第1 條但書規定之情
    形，當無同條前段規定之適用，自應逕行適用刑法施行法第
    1 條之1 之規定。
三、爰審酌被告甲○○為圖謀取不法利益，竟利用空殼公司急需
    資金週轉之不實情事，向被害人詐取錢財，造成被害人所受
    之損失非輕，迄未與被害人和解，惟其犯後已坦承犯行，態
    度良好，兼衡其犯罪之動機、目的、手段、智識程度、家庭
    經濟狀況等一切情狀，量處如主文所示之刑。又被告係於96
    年4 月24日以前犯本罪，應依中華民國96年罪犯減刑條例第
    2 條第1 項第3 款之規定減其宣告刑期2 分之1 ，並就減得
    之刑諭知易科罰金之折算標準，以示懲儆。再按95年7 月1
    日修正施行前之刑法第41條第1 項前段規定：「犯最重本刑
    為5 年以下有期徒刑以下之刑之罪，而受6 個月以下有期徒
    刑或拘役之宣告，因身體、教育、職業、家庭之關係或其他
    正當事由，執行顯有困難者，得以1 元以上3 元以下折算1
    日，易科罰金。」，而被告行為時之易科罰金折算標準，依
    95年7 月1 日修正條文施行前罰金罰鍰提高標準條例第2 條
    前段之規定（該條業經總統於95年5 月17日公布刪除，並自
    95年7 月1 日失效），就其原定數額提高為100 倍折算1 日
    ，則被告行為時之易科罰金折算標準，應以銀元100 元至30
    0 元折算1 日，經折算為新臺幣後，係以新臺幣300 元至90
    0 元折算為1 日；惟95年7 月1 日修正施行後之刑法第41條
    第1 項前段則規定：「犯最重本刑為5 年以下有期徒刑以下
    之刑之罪，而受6 個月以下有期徒刑或拘役之宣告者，得以
    新臺幣1,000 元、2,000 元或3,000 元折算1 日，易科罰金
    。」，比較修正前後之易科罰金折算標準，依刑法第2 條第
    1 項前段之規定，應適用95年7 月1 日修正施行前刑法第41
    條第1 項前段及修正前罰金罰鍰提高標準條例第2 條之規定
    定其易科罰金之折算標準。
據上論斷，應依刑事訴訟法第273 條之1 第1 項、第299 條第1
項前段、第310 條之2 、第454 條，中華民國96年罪犯減刑條例
第2 條第1 項第3 款、第7 條、第9 條，刑法第2 條第1 項前段
、第339 條第1 項、修正前刑法第28條、第41條第1 項前段，刑
法施行法第1 條之1 第1 項、第2 項前段，95年7 月1 日修正施
行前罰金罰鍰提高標準條例第2 條，現行法規所定貨幣單位折算
新臺幣條例第2 條，判決如主文。
本案經檢察官江耀民到庭執行職務。
中    華    民    國    98    年     9    月    24    日
                  刑事第一庭法  官  雷雯華
以上正本證明與原本無異。
如不服本判決，應於收受送達後10日內向本院提出上訴書狀，其
未敘述上訴之理由者並得於提起上訴後20日內向本院補提理由書
（均須按他造當事人之人數附繕本）。
                            書記官  陳麗津
中    華    民    國    98    年     9    月    24    日
附錄本案論罪科刑法條全文：
刑法第339條第1項
意圖為自己或第三人不法之所有，以詐術使人將本人或第三人之
物交付者，處5 年以下有期徒刑、拘役或科或併科1 千元以下罰
金。


司法院資訊處製作；財團法人民間司法改革基金會備份。
